臺灣橋頭地方法院民事判決
110年度橋簡字第910號
原      告  兆豐產物保險股份有限公司

法定代理人  梁正德  
訴訟代理人  黃美娟  
被      告  黃鈺程  

訴訟代理人  李俊賢律師
            湯雅竣律師
上列當事人間請求返還保險金事件，本院於民國111年4月14日言
詞辯論終結，判決如下：
    主  文
被告應給付原告新臺幣42萬元，及自民國110年11月16日起至清
償日止，按週年利率百分之5計算之利息。
原告其餘之訴駁回。
訴訟費用由被告負擔3分之2，餘由原告負擔。
本判決第一項得假執行。但被告如以新臺幣42萬元為原告預供擔
保，免為假執行。
    事實及理由
一、原告主張：被告無照駕駛由原告所承保之車牌號碼000-000 
    號普通重型機車，於民國106年6月17日21時49分許，在高雄
    市楠梓區德民路與海專路口附近，因未注意車前狀況之過失
    ，致擦撞訴外人即行人蔡立華（下稱系爭車禍），造成蔡立
    華受有左側脛腓骨開放性骨折、雙下肢撕裂傷併軟組織併左
    下肢軟組織壞死之傷害（下稱系爭傷害）。對於蔡立華所受
    系爭傷害，原告已陸續依強制汽車責任保險法第27條第1 項
    規定，對蔡立華賠付醫療費用新臺幣（下同）68,380元及第
    8級殘廢給付60萬元。爰依強制汽車責任保險法第29條之規
    定，求為判決：被告應給付原告668,380元，及自起訴狀繕
    本送達之翌日起至清償日止，按週年利率5 ％計算之利息。
二、被告則以：系爭車禍發生於106年6月17日，蔡立華即得知被
    告為肇事者，其對於被告之侵權行為損害賠償請求權即行起
    算，原告卻遲至110年7月23日始提起本件訴訟，其所代位蔡
    立華之損害賠償請求權已罹於時效。縱認未罹於時效，惟關
    於殘廢給付60萬元部分，依據原告提出之2份內部醫療諮詢
    意見表、義大醫院病摘報告，先後之醫療諮詢意見表內筆跡
    明顯為不同人，顯非同一醫師之意見，且第1份醫療諮詢意
    見中提及檢附之病歷無長期門診踝關節活動度記載，要求補
    正門診就醫紀錄、查詢門診長期病歷，從原告檢附之蔡立華
    病實不足該當第1份醫療諮詢意見表中醫師所要求之「門診
    長期病歷」，且病歷中顯示蔡立華患有癌症，是否可能導致
    蔡立華殘廢，亦有疑問。又就系爭車禍之肇事原因過失比例
    為蔡立華30％、被告70％等語，資為抗辯。並聲明：原告之訴
    駁回。
三、本院得心證之理由
　㈠原告主張被告於前揭時、地無照騎乘機車，撞上行走至該處
    之蔡立華，致蔡立華受有系爭傷害。原告已依強制汽車責任
    保險法之規定賠付蔡立華醫療費用68,380元、第8級殘廢等
    級給付60萬元等情，業據其提出道路交通事故登記聯單、保
    單資料、義大醫療財團法人義大醫院（下稱義大醫院）出具
    之診斷證明書、強制汽車責任保險領款收據、車險理賠計算
    書、強制險醫療給付費用彙整表、義大醫院收據、醫療諮詢
    意見表、基準表、義大醫院病歷及殘廢等級給付標準表等件
    為證（見本院卷第17至57、193至267頁），且為被告所不爭
    執，堪信為真。復按因故意或過失，不法侵害他人之權利者
    ，負損害賠償責任。汽車、機車或其他非依軌道行駛之動力
    車輛，在使用中加損害於他人者，駕駛人應賠償因此所生之
    損害。民法第184 條第1 項前段及第191 條之2 本文定有明
    文。經查，原告主張蔡立華所受之系爭傷害與被告之上開過
    失行為有相當因果關係，原告主張被告就蔡立華所受之系爭
    傷害自應負損害賠償責任，應屬有據。
　㈡按汽車駕駛人，未領有駕駛執照駕駛小型車或機器腳踏車，
    處新臺幣6,000 元以上12,000元以下罰鍰，並當場禁止其駕
    駛。道路交通管理處罰條例第21條第1 項第1 款定有明文。
    又被保險人有下列情事之一，致被保險汽車發生汽車交通事
    故者，保險人仍應依本法規定負保險給付之責。但得在給付
    金額範圍內，代位行使請求權人對被保險人之請求權：...
    五、違反道路交通管理處罰條例第21條或第21條之1 規定而
    駕車。強制保險法第29條第1 項5 款亦有明文。查被告於系
    爭車禍發生時無照，且有上開未注意車前狀況之疏失而駕駛
    系爭機車致蔡立華受有系爭傷害，已如前述。是依前揭規定
    ，原告依法於賠付蔡立華醫療費用68,380元、第8級殘廢等
    級給付60萬元後，於上開給付金額範圍內，代位行使蔡立華
    對被告之損害賠償請求權，請求被告賠償668,380元，即屬
    有據。至被告雖以上情置辯，但查：
  ⒈按強制汽車責任保險法第29條第2 項規定：「前項保險人之
    代位權，自保險人為保險給付之日起，2 年間不行使而消滅
    。」，該「自保險給付之日起算2 年」之規定，乃針對民法
    侵權行為請求權之消滅時效之起算點另設規定，按特別法應
    優先適用之法理，該條文應優先於民法第197 條而適用。因
    此，只要保險人向受害人給付保險金後，即得於2 年內向被
    保險人代位請求損害賠償。蓋被保險人有強制汽車責任保險
    法第29條第1 項第1 至5 款所規定之情事之一，致被保險汽
    車發生交通事故，均屬於被保險人之惡意或不正行為，此種
    惡意及不正之駕駛行為猶令保險人負保險給付之責，係為公
    共利益，並為貫徹保障弱勢受害人，懲罰惡意及不正駕駛，
    並平衡保險人之利益，所為立法考量，而為對受害人保障之
    特別立法，及平衡保險人之利益，使保險人之代位權自其給
    付之日起算2 年。經查，原告於106年10月25日賠付蔡立華
    醫療費用32,830元、於106年11月2日賠付蔡立華醫療費用36
    ,000元、於110 年6 月3日賠付蔡立華殘廢給付60萬元，有
    理賠紀錄計算書可憑（見本院卷第297至301頁），而本件訴
    訟繫屬日期為110 年7月23日，有起訴收狀章可憑（見本院
    卷第11 頁），則醫療費用合計68,380元自保險給付起算，
    已超過2年，被告抗辯此部分已罹於時效，為有理由；而殘
    廢給付部分，並未超過自保險給付2 年時效，被告此部分抗
    辯，自無理由。
　⒉被告雖就原告檢附之2份醫療諮詢意見表、義大病歷認有上開
    疑問，惟查，據原告表示先後諮詢之醫生為臺大醫院神經科
    曾漢民醫生，先後2份醫療諮詢意見表均由曾醫生簽名（見
    本院卷第276頁），本院審酌上開意見表之填寫本就不以醫
    生須自行書寫為要件，請他人代為書寫，並非悖於常情，再
    者，殘廢等級究竟符合第幾級，本就屬於醫療專業領域，是
    原告在內之保險公司，於理賠時，均須詢問專業醫生，以期
    真正符合受理賠人之實際狀況，避免認定標準過於寬鬆或嚴
    格，致使保險理賠制度之立意喪失。被告雖泛稱蔡立華經認
    定為殘廢等級第8級，容有疑問云云，卻未提出證據以實其
    說，其此部分所辯，尚難採信
  ㈢再按損害之發生或擴大，被害人與有過失者，法院得減輕賠
    償金額，或免除之，民法第217 條第1 項定有明文。查被告
    辯稱被告就系爭車禍肇事原因之過失比例為70％、蔡立華為3
    0％，為原告所不爭執（見本院卷第276頁）。從而，適用過
    失相抵之法則，減輕被告賠償金額30％，是以，原告既係代
    位取得蔡立華對被告之損害賠償請求權，自應負擔蔡立華之
    過失責任，經過失相抵後，原告得代位訴請被告賠償之金額
    為42萬元（計算式：600,000元×70％＝420,000元）。逾此範
    圍之請求，則不應准許。
四、綜上所述，原告依照強制汽車責任保險法第29條規定，請求
    被告給付42萬元，及自起訴狀繕本送達翌日即110年11月16
    日（送達證書見本院卷第143頁）起至清償日止，按週年利
    率5％計算之利息為理由，應予准許，逾此範圍之請求，則無
    理由，自應予駁回。
五、又本件適用簡易訴訟程序，爰依民事訴訟法第389條第1項第
    3款、第392條第2項之規定，依職權宣告假執行及被告得供
    擔保免為假執行。
六、本件事證已臻明確，兩造其餘主張陳述及所提之證據，經審
    酌後於本件判決結果無影響，爰不逐一論述，附此敘明。
七、訴訟費用負擔之依據：民事訴訟法第79條。
中    華    民    國    111    年    4     月   28    日
                  橋頭簡易庭  法      官 郭育秀
以上正本係照原本作成。
如不服本判決，應於送達後20日內，向本院提出上訴狀並表明上
訴理由，如於本判決宣示後送達前提起上訴者，應於判決送達後
20日內補提上訴理由書（須附繕本）。
中    華    民    國    111    年    4     月   28    日
                              書  記  官 塗蕙如